【裁判字號】    98,交聲,262
【裁判日期】    981130
【裁判案由】    違反道路交通管理處罰條例聲明異議
【裁判全文】
臺灣苗栗地方法院交通事件裁定         98年度交聲字第262號
原處分機關  交通部公路總局新竹區監理所苗栗監理站
異  議  人
即受處分人  甲○○
上列異議人即受處分人因違反道路交通管理處罰條例案件，對於
交通部公部總局新竹區監理所苗栗監理站於民國98年8 月17日所
為之竹監苗字第裁54-AI0000000號處分（原舉發案號：臺北市政
府北市警交大字第AI0000000 號），聲明異議，本院裁定如下：
    主  文
異議駁回。
    理  由
一、按汽車駕駛人，行車速度，超過規定之最高時速，或低於規
    定之最低時速，除有第43條第1 項第2 款情形外，處新臺幣
    （下同）1,200 元以上2,400 元以下罰鍰；汽車駕駛人違反
    第40條規定者，並記違規點數1 點，道路交通管理處罰條例
    第40條、第63條第1 項第1 款分別定有明文。次按「送達，
    於應受送達人之住居所、事務所或營業所為之。但在行政機
    關辦公處所或他處會晤應受送達人時，得於會晤處所為之。
    」、「於應送達處所不獲會晤應受送達人時，得將文書付與
    有辨別事理能力之同居人、受僱人或應送達處所之接收郵件
    人員。」、「送達，不能依前二條規定為之者，得將文書寄
    存送達地之地方自治或警察機關，並作送達通知書兩份，一
    份黏貼於應受送達人住居所、事務所、營業所或其就業處所
    門首，另一份交由鄰居轉交或置於該送達處所信箱或其他適
    當位置，以為送達。前項情形，由郵政機關為送達者，得將
    文書寄存於送達地之郵政機關。寄存機關自收受寄存文書之
    日起，應保存三個月。」行政程序法第72條第1 項、第73條
    第1 項、第74條分別定有明文。
二、原處分意旨略以：異議人即受處分人甲○○所有車牌號碼8C
    -1826 號自用小客車，於民國98年4 月4 日11時40分許，行
    經信義快速公路（南往北象山隧道出口處），為臺北市政府
    警察局交通警察大隊警員逕行掣開北市警交大字第AI000000
    0 號舉發違反道路交通管理事件通知單舉發「限速50公里，
    經測時速71公里，超速20公里以上未滿40公里」違規；原舉
    發機關將上開舉發違規通知單以掛號郵寄至異議人之車籍登
    記地址，因未獲晤應受送達人，遂於98年5 月28日寄存於苗
    栗縣頭份鎮頭份郵局；嗣異議人未依應到案日期繳納罰鍰，
    原處分機關乃依道路交通管理處罰條例第40條、第63條第1
    項第1 款暨違反道路交通管理事件統一裁罰基準及處理細則
    第44條第1 項規定，於98年8 月17日裁處異議人新臺幣2,40
    0 元，並記違規點數1 點，原處分並無不法等語。
三、聲明異議意旨略以：本案交通違規行為之舉發，在性質上屬
    於公法上有相對人之書面意思通知，舉發程序是否完成生效
    ，應以舉發之意思表示送達於受處分人為要件。本件受處分
    人於違規行為發生前，已於3 月初搬離現址，但因事務繁忙
    遲至7 月7 日（應係7 月6 日）方辦妥戶籍遷移至臺中市之
    新戶籍址；故不知此違規事實與逾期未繳交罰款之事項，為
    此提出異議，請求撤銷原處分關於逾期加罰之裁罰等語。
四、經查：
（一）異議人即受處分人甲○○所有車牌號碼8C-1826 號自用小
      客車，於98年4 月4 日11時40分許，行經信義快速道路（
      南往北象山隧道出口處）處，為臺北市政府警察局交通警
      察大隊員警逕行舉發「限速50公里，經測速71公里，超速
      20公里以上未滿40公里」違規乙節，有臺北市政府警察局
      北市警交大字第AI0000000 號舉發違反道路交通管理事件
      通知單、裁決書、送達證書等各1 份及採證照片1 幀在卷
      可稽，是異議人確有於上揭時、地超速之違規屬實，堪予
      認定。再據本件原舉發機關即臺北市政府警察局交通警察
      大隊舉發本件違規所使用之雷達測速儀，每年均依規定送
      經濟部標準檢驗局檢驗且領有合格證書（檢定日期98年3
      月18日，有效期限99年3 月31日，檢定合格單號碼：MOGA
      0000000A、MOGA0000000B），有該舉發機關提出之經濟部
      標準檢驗局雷達測速儀檢定合格證書1 份附卷可稽，是其
      儀器之準確性應可採信，先予敘明。
（二）異議人雖以其3 月初搬離現址即苗栗縣頭份鎮○○里○○
      街12巷6 號，但因事務繁忙遲至7 月7 日（應係7 月6 日
      ）方辦妥戶籍遷移至臺中市之新戶籍址，故不知此違規事
      實等云云以為置辯，惟前揭舉發違規通知單暨採證照片業
      經原舉發單位即臺北市政府警察局於98年5 月18日以編號
      第187397號大宗雙掛號郵件郵寄至異議人之戶籍地址即苗
      栗縣頭份鎮○○里○○街12巷6 號，嗣因無人簽收，郵退
      原舉發單位，原舉發單位乃依違反道路交通管理事件統一
      裁罰基準及處理細則第5 條及行政程序法第74條規定，逾
      98年5 月26日將違規單寄存於送達地之郵政機關即苗栗縣
      頭份鎮頭份郵局，已依法完成寄存送達等情，有異議人個
      人戶籍資料查詢結果、臺北市政府警察局交通警察大隊98
      年9 月8 日北市警交大執字第09821850100 號函暨檢附送
      達證書影本、中華民國郵政交寄大宗掛號函件存根1 份在
      卷可憑，且依上開行政程序法第74條規定，應以寄存之日
      期視為收受送達之日期，發生送達之效力（法務部法律字
      第0920026106、0920034228、0930014628號函意旨參照）
      。是以異議人雖未實際接獲舉發通知單，惟原舉發單位既
      係依上開法定程序送達，自已發生合法送達之效力，不因
      異議人實際上有無收受而有所異。從而，本件舉發通知單
      既經寄存於送達地之郵政機關，依行政程序法第74條第2
      項規定，即生送達之效力。從而，異議人上開所辯，自非
      有據，不足為採，本件事證明確，應依法論科。
（三）再按汽車所有人名稱、住所等如有變更，應向公路監理機
      關辦理登記，為道路交通安全規則第23條第1 項所明定，
      且基於便民原則，因應社會現況，交通部公路總局另訂定
      公路監理電腦系統車輛車籍及駕駛人駕籍增設「通信地址
      」欄位作業注意事項，依該注意事項第1 條、第2 條、第
      5 條、第6 條規定，因應車主、駕駛人之需要，准予車主
      、駕駛人於公路監理電腦系統車籍及駕籍檔中增列通信地
      址，以利公路監理機關各項通知單之寄達。是異議人雖以
      前詞置辯，惟經本院向原處分機關查詢之結果，異議人並
      未向該監理站申請或陳報通訊地址，亦未變更其車籍登記
      ，以供寄送本件車輛之相關資料，此有本院公務電話紀錄
      1 份在卷可稽。是以，異議人因未向公路監理機申請增列
      通信地址亦未變更其車籍登記，致未能收受上開舉發通知
      單，應屬可歸責於己之事由，故其因此所生之不利益，本
      應由其自行承擔，此亦為寄存送達制度設立之本意。準此
      ，原處分機關將該違規通知單依前揭行政程序法第74條規
      定為寄存送達，自無不法之處，異議人前開所辯，洵非可
      採。本件合法寄存送達予異議人之舉發違規通知單上既已
      載明應到案日期、處所，即可期待異議人得於期限內至指
      定處所到案繳交罰鍰，惟異議人既未於期限內到案，復逾
      應到案期限60日以上，原處分機關自得依違反道路交通管
      理事件統一裁罰基準表之規定，對異議人裁處最高罰鍰。
五、綜上所述，本件異議人既有前揭汽車駕駛人行車速度超過規
    定之最高時速20公里以上未滿40公里之違規行為，經臺北市
    政府警察局交通警察大隊掣單舉發，並於98年5 月26日對異
    議人依法完成寄存送達，而異議人逾越應到案期限60日以上
    未依規定自動繳納罰鍰，亦未到案聽候裁決，則原處分機關
    依道路交通管理處罰條例第40條、第63條第1 項第1 款之規
    定及違反道路交通管理事件統一裁罰基準表，裁處異議人罰
    鍰新臺幣2,400 元，並記違規點數1 點，核無違誤，聲明異
    議意旨僅執前詞，任意指摘原處分，並無理由，應予駁回。
六、據上論斷，應依道路交通管理處罰條例第87條第2 項，道路
    交通案件處理辦法第19條，裁定如主文。
中    華    民    國    98    年    11    月    30    日
                  交通法庭  法  官  周靜妮
以上正本與原本無異。
如不服本裁定，應於送達後5 日內向本院提出抗告狀。
                            書記官  巫穎
中    華    民    國    98    年    11    月    30    日

司法院資訊處製作；財團法人民間司法改革基金會備份。
